臺灣高雄地方法院刑事判決　　　　　　110年度簡上字第161號
上　訴　人　臺灣高雄地方檢察署檢察官
被　　　告　趙思義



上列上訴人因被告恐嚇等案件，不服本院中華民國110 年2 月26
日110 年度簡字第259 號第一審簡易判決（起訴案號：臺灣高雄
地方檢察署109 年度偵字第16795 號），提起上訴，本院合議庭
認原審適用簡易程序不當，改依通常程序自為第一審判決如下：
    主  文
原判決撤銷。
趙思義犯恐嚇危害安全罪，處拘役肆拾日，如易科罰金，以新臺
幣壹仟元折算壹日。緩刑貳年。
    事  實
一、趙思義於民國109 年7 月18日14時25分許，在高雄市○○區
    ○○路0 巷0 號居所前，因不滿住在隔壁2 號之鄰居郭勝富
    開關機車置物箱發出噪音，雙方發生口角，詎趙思義竟基於
    恐嚇危害安全之犯意，向郭勝富恫稱：「殺光你們全部喔！
    」，並以「幹你祖媽（臺語）」等語辱罵郭勝富（所涉公然
    侮辱部分，業據郭勝富撤回告訴），以此加害郭勝富生命及
    身體之事恐嚇郭勝富，致郭勝富心生畏懼，而生危害於其安
    全。
二、案經郭勝富訴由高雄市政府警察局林園分局報請臺灣高雄地
    方檢察署檢察官偵查起訴。
    理  由
壹、對於證據能力之判斷：按被告以外之人於審判外之言詞或書
    面陳述，除法律有規定者外，不得作為證據，刑事訴訟法第
    159 條第1 項固定有明文。惟被告以外之人於審判外之陳述
    ，雖不符前4 條之規定，而經當事人於審判程序同意作為證
    據，法院審酌該言詞陳述或書面陳述作成時之情況，認為適
    當者，亦得為證據。當事人、代理人或辯護人於法院調查證
    據時，知有第159 條第1 項不得為證據之情形，而未於言詞
    辯論終結前聲明異議者，視為有前項之同意，刑事訴訟法第
    159 條之5 亦規定甚明。本件作為證據使用之相關審判外陳
    述，未經檢察官及被告趙思義於本院審理過程中聲明異議，
    本院並審酌該等陳述作成時之情況正常，所取得過程並無瑕
    疵，且與本案相關之待證事實具有關連性，認適當作為證據
    ，依前開刑事訴訟法第159 條之5 之規定，認上開陳述具有
    證據能力。
貳、實體部分
一、訊據被告於本院審理坦承上開犯行不諱（審易卷第75頁，簡
    上卷第38頁、第76頁），核與證人郭勝富於警詢及偵訊證述
    情節大致相符（警卷第7 頁至第9 頁、第11頁至第13頁，偵
    卷第29頁至第31頁），復有被告與郭勝富對話譯文（警卷第
    15頁至第17頁）及現場搜證照片（警卷第19頁）在卷可憑，
    堪認被告之自白核與事實相符，罪證明確，犯行洵堪認定，
    應依法論科。
二、核被告所為，係犯刑法第305 條之恐嚇危害安全罪。原審據
    以論處罪刑，並就被告被訴公然侮辱部分，以告訴人郭勝富
    撤回告訴，而不另為不受理諭知，固非無見；惟按檢察官依
    通常程序起訴，經被告自白犯罪，法院認為宜以簡易判決處
    刑者，得不經通常審判程序，逕以簡易判決處刑，惟審理過
    程中，經法院認為有第451 條之1 第4 項但書之情形者，應
    適用通常訴訟程序審判之，刑事訴訟法第449 條第2 項、第
    452 條分別定有明文。查本件既經檢察官提起公訴，原本即
    應適用通常程序審理，雖被告於原審自白犯罪，然原審判決
    既屬有刑事訴訟法第451 條之1 第4 項但書第3 款應為不受
    理判決諭知之情形，本應依同法第452 條規定適用通常程序
    審判之，原審仍逕以簡易判決處刑程序審理，容有未洽。是
    上訴人以此認為原審於簡易判決處刑書內判決被告不受理部
    分違法，為有理由。至上訴人以原審諭知緩刑不當為由，提
    起上訴，然原審業已考量被告與郭勝富達成調解，且郭勝富
    已請求本院給予被告緩刑宣告，暨被告無故意犯罪前科等情
    狀，因而諭知緩刑，核其諭知緩刑宣告並無不當，此部分上
    訴實無理由，嗣檢察官蒞庭時亦表示不再以原審諭知緩刑不
    當作為本件上訴之理由（簡上卷第37頁）。然原判決既有應
    適用通常程序，而逕以簡易判決處刑之情形，程序顯有誤用
    ，自應由本院合議庭依刑事訴訟法第455 條之1 第3 項之規
    定，準用同法第369 條第2 項之規定，將原判決撤銷，並依
    同法第364 條規定，行通常程序自為第一審判決（法院辦理
    刑事訴訟簡易程序案件應行注意事項第8 點、第14點參照）
    。
三、爰審酌被告不知管理自我情緒，遇事不思理性處理，未以和
    平理性方式抒發情緒，率爾以「殺光你們全部喔！」等語恫
    嚇郭勝富，造成其心生畏懼不安，所為實值非難；惟念及被
    告犯後坦承犯行，且嗣後已與郭勝富調解成立，且賠償完畢
    ，犯後態度尚可，郭勝富並撤回公然侮辱之告訴，並請求就
    恐嚇危害安全犯行予以從輕量刑，有撤回告訴暨刑事陳述狀
    、調解筆錄存卷可佐（審易字卷第53頁、第69頁、第70頁）
    ；復考量被告犯罪動機、手段、所生之危害，兼衡其自陳為
    高職畢業之智識程度，目前都在照顧母親，經濟來源為家人
    ，未婚且無子女之家庭生活經濟狀況（審易卷第75頁，簡上
    卷第78頁）等一切情狀，量處如主文所示之刑，並諭知易科
    罰金之折算標準。被告前未曾因故意犯罪受有期徒刑以上刑
    之宣告，素行良好，有臺灣高等法院被告前案紀錄表在卷可
    參，念及被告坦承犯行，並與郭勝富達成調解，可見已有悔
    悟，且郭勝富亦具狀表示：請求法院從輕量刑或給予被告緩
    刑等語（審易卷第53頁），足見被告乃因一時思慮欠週而罹
    刑章，信其經此偵查及科刑教訓後，應知警惕而無再犯之虞
    ，本院認以暫不執行其刑為適當，爰予以宣告緩刑2 年。
四、按告訴乃論之罪，告訴人於第一審辯論終結前，得撤回其告
    訴，又告訴乃論之罪，其告訴經撤回者，應諭知不受理之判
    決，刑事訴訟法第238 條第1 項、第303 條第3 款分別定有
    明文。查本件告訴人郭勝富告訴被告公然侮辱案件，涉犯刑
    法第309 條第1 項公然侮辱罪，依同法第314 條之規定，須
    告訴乃論。茲因被告與告訴人郭勝富已達成和解，告訴人郭
    勝富於原審具狀撤回對被告之告訴，有撤回告訴暨刑事陳述
    狀（審易卷第53頁）在卷可按，是此部分本應為公訴不受理
    之諭知，惟公訴意旨認此部分與上開論罪科刑部分係想像競
    合之裁判上一罪之關係，爰不另為不受理之諭知。
五、本院自為第一審判決後，當事人如不服本判決，仍得於法定
    上訴期間內，向管轄之第二審法院提起上訴（最高法院91年
    度臺非字第21號判例意旨參照），併此敘明。
據上論斷，應依刑事訴訟法第452 條、第455 條之1 第1 項、第
3 項、第364 條、第369 條第1 項前段、第2 項、第299 條第1
項前段，刑法第305 條、第41條第1 項前段、第74條第1 項第1
款，刑法施行法第1 條之1 第1 項，判決如主文。
本案經檢察官李佳韻提起公訴及檢察官呂乾坤提起上訴，檢察官
葉容芳到庭執行職務。
中    華    民    國   110    年    10    月    14    日
　
                刑事第九庭    審判長法  官  毛妍懿
　
                                    法  官  張瀞文
　
                                    法  官  陳俊宏
以上正本證明與原本無異。
如不服本判決應於收受送達後20日內向本院提出上訴書狀，並應
敘述具體理由；如未敘述上訴理由者，應於上訴期間屆滿後20日
內向本院補提理由書（均須按他造當事人之人數附繕本）「切勿
逕送上級法院」。
中    華    民    國   110    年    10    月    14    日
　
                                    書記官  鄭伃倩
附錄本判決論罪之法條：
中華民國刑法第305條
以加害生命、身體、自由、名譽、財產之事恐嚇他人，致生危害
於安全者，處 2 年以下有期徒刑、拘役或 9 千元以下罰金。